【裁判字號】    89,易,459
【裁判日期】    890906
【裁判案由】    詐欺
【裁判全文】
臺灣雲林地方法院刑事判決                          八十九年度易字第四五九號
    公  訴  人  臺灣雲林地方法院檢察署檢察官
    被      告  丁○○
    選任辯護人  林永山
右被告因詐欺案件，經檢察官提起公訴（八十九年度偵字第一九二六號），本院判決
如左：
    主  文
丁○○意圖為自己不法之所有，以詐術使人將本人之物交付，處有期徒刑壹年陸月。
    事  實
一、丁○○前為空軍防警幹訓班少校軍官職業軍人，其因認甲○○之孫女為乾女兒，
    乃尊稱甲○○為親家公，因與甲○○有該親誼關係而熟識。民國八十六年底至八
    十七年初某日，丁○○利用其即將退伍〔八十九年五月十六日退伍〕，有退休金
    可供領取為誑，並無實際投資計畫，竟意圖為自己不法之所有，至甲○○位於雲
    林縣臺西鄉和豐村某魚塭處，向甲○○佯稱其要投資生意，要借新台幣〔下同〕
    三百萬元，最晚一年返還，並願負責繳交銀行貸款利息，致使甲○○誤信為真，
    且丁○○即將退休，又有退休金可供領取，不疑有詐，陷於錯誤而提供其所有土
    地，向銀行貸款三百二十萬元，除將其中二十萬元留供自己使用外，餘將其中二
    百萬元，於八十七年一月七日匯交丁○○帳戶，由丁○○領取，復將其中一百萬
    元現金，由甲○○媳婦轉交與丁○○。詎丁○○取得該款項後，竟未供作投資事
    業用，亦未依期繳交銀行貸款利息，復未依限還款。嗣經甲○○催討後，始於八
    十七年九月七日匯交九萬元、同年十月七日匯交五萬元、同年十一月七日匯交五
    萬元、同年十二月八日匯交五萬元，以供甲○○繳交銀行貸款利息，並於八十八
    年四月間，簽發面額一百萬元之本票三紙，交付與甲○○收執，惟該本票屆期提
    示，均不獲支付，甲○○至此始知受騙。
二、案經甲○○訴由臺灣雲林地方法院檢察署檢察官偵查起訴。
    理  由
一、訊之被告丁○○，對於右揭時地向告訴人甲○○借款，並從告訴人甲○○處取得
    三百萬元款項等情不諱，惟矢口否認有詐欺罪行，辯稱: 乙○○要向伊借三百萬
    元，伊沒有錢，乙○○乃要伊向甲○○借看看，他願意付利息，每百萬元每月十
    萬元，因為是有條件借款，伊乃幫忙問甲○○，說是伊朋友要作藝品貨櫃海拍，
    利潤很好，伊說他所開的條件應該可以履行，且伊跟他交情很好，甲○○邀伊共
    同賺這筆錢的利息，一人一半，伊八十三年認識乙○○，他在做大陸藝品買賣，
    該借款是伊代乙○○向甲○○借貸，之後簽發本票三百萬元，是被脅迫簽發的，
    伊沒有詐欺云云。惟查，右揭事實，已據告訴人甲○○指訴綦詳，而其中二百萬
    元借款，係由告訴人甲○○匯入被告帳戶，另一百萬元則由告訴人甲○○媳婦以
    現金轉交與被告丁○○等情，復為被告所不否認，並有郵政國內匯款執據附卷足
    稽。參以借款當時，告訴人甲○○並不認識乙○○，已迭據告訴人甲○○指訴在
    案，而借款當時，被告丁○○亦未偕同乙○○前往，並為被告丁○○所不否認，
    則乙○○究係怎麼樣的一個人，其在從事什麼行業，所從事之行業，是否穩定，
    是否賺錢，乙○○信用狀況如何等等，乃借款人亟待瞭解之事項。被告丁○○借
    款當時，既未偕同乙○○到場，亦未先帶告訴人甲○○實地參觀乙○○之店鋪經
    營狀況，衡情告訴人甲○○既未與乙○○見面，又不瞭解乙○○之信用及經營狀
    況，其本身又無多餘存款，應不敢貿然提供土地向銀行貸款後，借與乙○○此項
    鉅款方是。被告丁○○辯稱其係代向乙○○借錢云云，顯與常情不合，應係犯後
    卸飾之舉，實無足取。再者，借得之三百萬元，係由告訴人甲○○直接匯入被告
    丁○○帳戶二百萬元，並由告訴人甲○○之媳婦轉交現金一百萬元與被告丁○○
    ，從上揭交付款項三百萬元以觀，苟該款項係被告丁○○代向乙○○借得者，又
    何需大費周章透過被告丁○○轉交，增加提領款項風險及費用。是被告丁○○上
    揭所辯，自與常情有間，諉無足採。而被告丁○○於八十七年九月七日匯交九萬
    元、同年十月七日匯交五萬元、同年十一月七日匯交五萬元、同年十二月八日匯
    交五萬元，供甲○○繳交銀行貸款利息，復為被告丁○○所不否認，並有告訴人
    甲○○提出之台灣中小企業銀行存摺影本可佐。苟係被告丁○○代向乙○○借錢
    者，何以由被告丁○○代付此項鉅額利息，所辯在在均違常情，無非是臨訟編串
    之詞。被告丁○○辯稱其於八十七年二月、三月，每月交付二十萬元，半個月一
    期是十萬元，八十七年四月份付利息二十萬元，同年五、六、七月各付三十萬元
    ，八月份乙○○行蹤不明，就沒有交給告訴人利息，之後告訴人說他利息吃不消
    ，同年八月份湊二十六萬元，同年九月份匯九萬元，同年十、十一、十二月份各
    匯五萬元給告訴人云云。除被告丁○○於八十七年九月七日匯交九萬元、同年十
    月七日匯交五萬元、同年十一月七日匯交五萬元、同年十二月八日匯交五萬元外
    ，餘均為告訴人甲○○否認，被告丁○○就此部分，亦未舉證以實其說，復未提
    出具體事證以供本院調查，所辯自難遽採。至被告丁○○請求訊問證人丙○○，
    嗣經本院借提訊問結果，證人丙○○之證詞，僅能證明告訴人甲○○匯入丁○○
    帳戶之二百萬元，係由被告丁○○偕同丙○○至虎尾郵局領出，後來交給乙○○
    ，並不能證明該款項係乙○○所借。而證人乙○○屢經本院傳喚及命被告丁○○
    偕同到庭無著，亦無法為有利於被告丁○○之認定。又被告丁○○另辯稱其簽發
    三百萬元之本票，係被脅迫情形下所簽，惟告訴人甲○○否認有脅迫情事，證人
    王清重即協調當時之民意代表亦證稱：係被告丁○○本意簽發的，並無脅迫情事
    等語，互核相符。是被告丁○○辯稱該三百萬元係受脅迫簽發等情，亦無足採。
    準此，苟被告丁○○其未向告訴人甲○○借款者，衡情不應由其簽發本票三百萬
    元方是，是被告丁○○辯稱其代向乙○○借款之所辯，卻由其繳交部分利息及簽
    發本票等情，顯與常情有悖，自難採信。被告丁○○向告訴人借款三百萬元時，
    既向告訴人甲○○稱係供作投資事業之用，致告訴人甲○○不疑有詐，提供其所
    有土地向銀行貸款三百二十萬元，並交付被告三百萬元，被告事後竟否認借款，
    且未將借得款項，供作投資事業之用，竟推卸責任辯稱係代乙○○借款，顯然其
    事先即有欺罔之故意，至為灼然。告訴人因信賴其與被告丁○○有前揭親誼關係
    ，而借其三百萬元鉅款，又信賴被告丁○○即將退伍，有退休金可供領取，詎被
    告丁○○竟未依期還款，自堪信告訴人甲○○係陷於錯誤而出借款項無訛。事證
    明確，被告犯行堪以認定。
二、核被告所為，係犯刑法第三百三十九條第一項之詐欺取財罪行。爰審酌被告丁○○前為空軍防警幹訓班少校軍官職業軍人，並無不良前科紀錄，有台灣雲林地方
    法院檢察署刑案資料查註紀錄表、本院被告全國前案紀錄表可按，其因一時貪念
    ，致罹本罪，公訴人具體求處被告有期徒刑二年十月，本院綜合被告詐得款項，
    為三百萬元，其前又無前科紀錄，其因一時貪念，佯稱借款投資，致罹本件犯罪
    ，參酌告訴人所受之損害程度，及其犯罪動機、目的、手段、犯罪後態度等一切
    情狀，量處如主文所示之刑。
據上論斷，應依刑事訴訟法第二百九十九條第一項前段，刑法第三百三十九條第一項
，罰金罰鍰提高標準條例第一條前段，判決如主文。
本案經檢察官徐維嶽到庭執行職務
中      華      民      國      八十九      年      九      月    六    日
                                        臺灣雲林地方法院刑事第一庭
                                            法  官  林  秋  火
右正本證明與原本無異。
如不服本判決，應於判決送達後十日內，向本院提出上訴狀。（須附繕本）
                                            書記官  曾  玲  玲
中      華      民      國      八十九      年      九      月    六    日
刑法第三百三十九條
意圖為自己或第三人不法之所有，以詐術使人將本人或第三人之物交付者，處五年以
下有期徒刑、拘役或科或併科一千元以下罰金。
以前項方法得財產上不法之利益或使第三人得之者，亦同。
前二項之未遂犯罰之。


司法院資訊處製作；財團法人民間司法改革基金會備份。
